最高法院民事裁定　　　　　　　九十四年度台聲字第九○二號
　　聲　請　人　甲○○
上列聲請人因與相對人乙○○等間請求損害賠償再審事件，對於
中華民國九十四年八月四日本院裁定（九十四年度台抗字第七一
九號），聲請再審，本院裁定如下：
    主  文
聲請駁回。
聲請訴訟費用由聲請人負擔。
    理  由
本件聲請人對於本院九十四年度台抗字第七一九號確定裁定（下
稱原確定裁定）主張有民事訴訟法第四百九十六條第一項第一款
之再審事由，聲請再審，係以：原確定裁定所稱之本院九十四年
度台抗字第五六○號裁定，聲請人已於民國九十四年七月十二日
向台灣高等法院高雄分院（下稱高院高雄分院）依民事訴訟法第
五百零七條、第四百九十六條第一項第十三款、第四百九十九條
第二項但書規定，聲請再審，上開駁回聲請訴訟救助之事件，至
今並未確定；又原確定裁定雖以聲請人未預納裁判費，且聲請訴
訟救助經本院駁回其抗告後，經相當時日仍未補正，裁定駁回聲
請人再審之抗告，惟此依民事訴訟法第四百四十四條第一項但書
之規定，應先命補正，原確定裁定未先命聲請人補正，逕行駁回
聲請人之抗告，有違民事訴訟法上述規定；且民事訴訟法第一百
零九條之一規定：駁回訴訟救助之裁定確定前，第一審法院不得
以原告未繳納裁判費為由，駁回其訴。原確定裁定以聲請人未繳
納裁判費為由，裁定駁回聲請人所提起之抗告，適用法規顯有錯
誤云云，為其論據。
查聲請人對於高院高雄分院九十年度附民字第二三九號民事裁定
聲請再審，並聲請訴訟救助，其聲請訴訟救助部分，經高院高雄
分院裁定駁回，聲請人對之所提起之抗告，經本院九十四年度台
抗字第五六○號裁定駁回，聲請人聲請訴訟救助之事件即告確定
，並不因聲請人於九十四年七月十二日向高院高雄分院聲請再審
而受影響。又民事訴訟法第四百四十四條第一項規定：上訴不合
法者，第二審法院應以裁定駁回之。但其情形可以補正者，審判
長應定期間先命補正。惟民事訴訟法施行法第九條另規定：上訴
人依書狀之記載可認其明知上訴要件有欠缺者，法院得不行民事
訴訟法第四百四十四條第一項但書之程序。前訴訟程序，聲請人
對於高院高雄分院九十年度附民字第二三九號確定裁定向該院聲
請再審，該院裁定駁回，聲請人提起抗告，原確定裁定以：聲請
人聲請再審原應繳納裁判費，惟因其聲請訴訟救助，依其於聲請
訴訟救助狀之記載，可認其明知原聲請再審之程序有欠缺，而於
本院裁定駁回其對於聲請訴訟救助裁定之抗告後之相當時日，仍
未補繳裁判費為由，遂維持高院高雄分院所為駁回再審之裁定，
駁回聲請人對之所提起之抗告，合於民事訴訟法施行法第九條之
規定，適用民事訴訟法第四百四十四條第一項但書規定並無錯誤
。又民事訴訟法第一百零九條之一已明定法院不得於駁回訴訟救
助之裁定確定前以原告未繳納裁判費為由駁回其訴者，以第一審
為限。本件前訴訟程序，聲請人係於第二審聲請再審，並聲請訴
訟救助，並無該法條規定之適用。原確定裁定未審究聲請人原聲
請訴訟救助事件經裁定駁回是否確定，即以上述理由駁回聲請人
之抗告，亦無適用民事訴訟法第一百零九條之一顯有錯誤之問題
。再審論旨，指摘原確定裁定不當，求予廢棄，非有理由。
據上論結，本件聲請為無理由。依民事訴訟法第九十五條、第七
十八條，裁定如主文。
中　　華　　民　　國　九十四　年　 十一 　月　二十五　日
                      最高法院民事第三庭
                          審判長法官  吳　正　一
                                法官  劉　福　聲
                                法官  黃　義　豐
                                法官  簡　清　忠
                                法官  陳　碧　玉
      本件正本證明與原本無異
                                      書  記  官
中　　華　　民　　國　九十四　年　 十二 　月　　六　　日
                                                      Ｑ
